【裁判字號】    92,上易,1341
【裁判日期】    921111
【裁判案由】    恐嚇
【裁判全文】
臺灣高等法院高雄分院刑事判決                  九十二年度上易字第一三四一號
    上訴人  丙○○
    即被告
右上訴人因恐嚇案件，不服臺灣高雄地方法院九十二年度易字第六一二號中華民國九
十二年八月十二日第一審判決（起訴案號：臺灣高雄地方法院檢察署九十一年度偵字
第二四九二三號），提起上訴，本院判決如左：
      主  文
原判決撤銷。
丙○○共同連續以恐嚇得財產上不法之利益，累犯，處有期徒刑壹年陸月。
扣案之玩具轉輪手槍壹支（槍枝管制編號0000000000號）、玩具玖零手槍
壹支（槍枝管制編號0000000000號）及玩具改造子彈拾捌顆，均沒收。
    事  實
一、丙○○前於民國九十年間因恐嚇取財案件，經原審法院判處有期徒刑一年六月，
    並經臺灣高等法院高雄分院以九十年度上易字第八六九號駁回上訴確定，於九十
    一年九月二十四日執行完畢；詎仍不知悔改，先後於(一)九十一年十一月七日二十
    一時許，與綽號「阿亮」之不詳姓名成年男子，共同基於以恐嚇方法，獲取免付
    消費款之不法利益之犯意聯絡，前往高雄巿新興區○○○路八號地下一樓之「正
    元甫小吃部」即「峰卡拉ＯＫ」店內吃喝唱歌，消費新臺幣（下同）五千三百元
    後，藉口至樓上拿東西而欲逕行離去時，經該店服務生蕭耀甲要求先行付款，丙
    ○○竟對蕭耀甲嚇稱：「我上去拿東西不行嗎？」等語，蕭耀甲不敢阻攔而任令
    丙○○及「阿亮」離去。未久，丙○○及「阿亮」駕駛車號ＷＦ—五五五八號Ｂ
    ＭＷ汽車停放店門口，二人進入店內後，「阿亮」將其汽車鑰匙丟在櫃臺上稱：
    「你怕我沒錢嗎」、「誰說喝酒要付錢」等語，佯以汽車鑰匙抵債，當蕭耀甲表
    示不需以汽車鑰匙抵債而返還「阿亮」時，丙○○與「阿亮」即出手欲將蕭耀甲
    拉往樓上，正在樓梯間拉扯時，「正元甫小吃部」副總乙○○趕緊出面勸阻，蕭
    耀甲趁隙逃離，嗣丙○○及「阿亮」上樓後，又自車內取出鋁棒一支（未扣案）
    作勢威嚇，致乙○○等人心生畏懼而任由丙○○及「阿亮」未付消費款項即駕車
    離開。(二)丙○○復承前述概括之犯意，於同年月九日二十二時許，再次前往「正
    元甫小吃部」消費二千二百元後，將乙○○喚入包廂內，並自前後腰際取出其所
    有不具殺傷力之玩具轉輪手槍及九０手槍各一支（槍枝管制編號分別為0000
    000000號及0000000000號），退出彈匣示以乙○○恫稱：「裡
    面已經有子彈，等一下會發生什麼事，我也不能作主」等語，致乙○○心生畏懼
    ，再度任令丙○○未支付消費款項即行離去。嗣丙○○於同年月十日三時二十分
    許，在高雄巿新興區○○路與中山路口，為警臨檢查獲，當場扣得其所有供犯罪
    所用之上開玩具手槍二支及子彈十八顆。
二、案經高雄市政府警察局新興分局移送臺灣高雄地方法院檢察署檢察官偵查起訴。
    理  由
一、訊據上訴人被告丙○○固不諱言於前述時、地消費且未支付款項之事實，惟矢口
    否認有何恐嚇得利之犯行，辯稱：我在九十一年十一月七日消費後，因「阿亮」
    酒後與蕭耀甲發生爭吵，並拿出球棒鬧事，為免事端擴大始將「阿亮」勸離現場
    ；同年月九日則係欲攜帶玩具手槍至三十一街ＰＵＢ店找人理論前，先至正元甫
    小吃部喝酒壯膽，惟因乙○○告知將有警局之友人前往消費，始取出玩具手槍表
    示不方便在店裡停留，且待會可能會前往其他地方消費而暫時賒欠債款，主觀上
    並無獲取免付消費款之不法利益意圖，況我所持之手槍均為不具殺傷力之玩具手
    槍，不可能用以恐嚇他人，又我因長期酗酒而罹患精神耗弱之症狀，致酒後常有
    偏離現實之錯誤言行，行為時處於精神耗弱之狀態云云。惟查：
（一）被告丙○○確有於前述時、地分別消費五千三百元及二千二百元，惟均未付款
      逕行離開，且於九十一年十一月七日消費後，曾與「阿亮」拉扯蕭耀甲，並取
      出鋁棒鬧事；同年月九日消費後，被告又取出不具殺傷力之玩具手槍二支及子
      彈十八顆示以乙○○之事實，業據被告丙○○供承在卷，並經證人蕭耀甲於原
      審調查時證稱：「九十一年十一月七日被告要離開時，說要上去拿東西，我請
      他先買單，他就說上去拿東西不行嗎，口氣很不好。後來我認為他可能也不會
      買單，我就讓被告和阿亮離開了。不久後，二人又下來，阿亮就丟鑰匙給我說
      ：你怕我沒錢嗎，就把鑰匙丟在櫃台上，我要把鑰匙還給他時，阿亮就要把我
      拉到樓上，被告也有稍微拉我一下。在樓梯間拉扯時乙○○就來勸阻，我就趁
      機下樓。」「（被告行為會不會讓你們感到恐懼？）我有一點害怕」等語（見
      原審卷第三九、四一頁）；證人乙○○亦證稱：「九十一年十一月七日我和另
      一位小姐把被告和阿亮送到樓上，他們的車子停在樓梯口，阿亮就從車上拿出
      一支球棒要嚇阻我們，沒有特定要打誰。後來被告及阿亮就開車走了，沒有說
      任何話」、「九十一年十一月九日被告進到店裡也沒有說要付上次的帳，只有
      說他上次來消費時很不高興，我就先拿二瓶啤酒給他喝。被告就坐到包廂裡面
      ，還叫二位小姐到包廂內陪他。後來被告要小姐叫我進去時，他就叫二位小姐
      離開，並叫我把門關上，說要我不要報警，他的帳以後會還，我告訴他我是受
      雇於人的，不能作主，請他說出甲確付款日期，他沒有說何時要付賬，然後他
      先後從腰際及背後各拿了一支槍，拿出子彈退出子彈夾，說裡面已經有子彈，
      等一下發生什麼事情，他也不能作主，叫我不要報警。我就陪笑出包廂，被告
      消費完後就離開了，也沒有付帳，因為他身上有槍，所以我們也沒有攔下他」
      、「（被告行為會不會讓你們感到恐懼？）會，因為被告的口氣都很不好」等
      語（見原審卷第四十至四一頁）甲確；又證人即正元甫小吃部之會計沈靜慧於
      警訊時亦證稱：被告及「阿亮」曾向蕭耀甲恫稱：「誰說喝酒要付錢！」等語
      （見警訊卷第五頁）；證人蕭耀甲、乙○○與沈靜慧均與被告素無冤仇，且僅
      係正元甫小吃部之受雇人，不論被告有無付款均與己無何利害關係，顯無甘冒
      刑事責任之風險攀誣構陷之必要，其等前揭證詞又互核相符，復有高雄市政府
      警察局新興分局扣押物品目錄、照片二張及內政部警政署刑事警察局槍彈鑑定
      書一份附卷可稽（警訊卷第十一、十四頁，偵查卷第六十頁），參諸被告自承
      二度消費時身上均有現金，且與正元甫小吃部之負責人並無交情等情（見原審
      卷第七九至八十頁），竟於消費後分別持鋁棒及玩具手槍等客觀上足以令人心
      生畏懼之物作勢威嚇，並恫稱「誰說喝酒要付錢」、「裡面已經有子彈，等一
      下會發生什麼事，我也不能作主」等語，在未取得店方同意且未甲確承諾還款
      日期之情形下，未予付款逕行離開，顯見被告於消費之後有以恐嚇之方式取得
      未予付款之財產上不法利益甚甲，其空言辯稱曾表示將來會還款而無不法利益
      之意圖云云，委無足採。
（二）被告雖另辯稱：九十一年十一月七日係「阿亮」酒醉鬧事，同年月九日係持不
      具殺傷力之玩具手槍欲至三十一街ＰＵＢ店找人理論，且其有精神耗弱之症狀
      云云；惟查九十一年十一月七日當天「阿亮」並未喝醉等情，業據證人蕭耀甲
      及乙○○於原審調查時證述甲確（見原審卷第四二頁），而消費後應即時付款
      乃一般社會常識，被告自難諉稱不知，其未支付消費之款項，反而將身上現金
      留待支付尚未發生之款項，顯與常理有違。況縱被告所稱九十一年十一月九日
      係前往三十一街ＰＵＢ店找人理論前，先至「正元甫小吃部」喝酒壯膽等情屬
      實，然其前往三十一街ＰＵＢ店之目的既在找人尋釁，卻又另稱係預留現金至
      該處消費使用，顯有矛盾。而扣案之槍彈雖均為不具殺傷力之玩具槍、彈，惟
      依卷附照片所示，該批玩具槍彈製作精良擬真，難以僅憑外觀判斷真偽，佐以
      如被告主觀上認定他人不致誤認，豈會持往三十一街ＰＵＢ店供恫嚇他人之用
      ？再依被告提出之高雄榮民總醫院九十年十月四日精神狀況鑑定書所載：「案
      發當時應屬精神耗弱之程度，並未達心神喪失之標準」等語，顯係針對被告前
      案行為時之精神狀況而為鑑定，尚與本案無涉。參諸被告自陳於九十一年十一
      月九日前往消費時，曾拿錢給乙○○看，以示自己並非平白消費，並要求二位
      小姐至包廂內作陪，嗣於警偵、訊及原審、本院調查審理時一再為自己案發當
      時之行為提出合理化之答辯，足見其對案發經過知之甚詳，難認其行為時有何
      精神耗弱或心神喪失之情事，是被告前述所辯，顯屬事後卸責之詞，不足採信
      。
 （三）至被告另辯稱：曾遭警員刑求，並要求傳訊證人蕭耀甲、乙○○及沈靜慧等
       人當面對質云云。惟被告從未自白犯罪，要無刑求抗辯之問題，且證人蕭耀
       甲及乙○○已於原審調查時到院證述甲確，並表示對被告極端恐懼，不願與
       其當面對質等語。本院審酌證人等均已證述翔實，且其等之證述內容業經提
       示被告並告以要旨，縱未予被告當面對質之機會，對其防禦權亦不致有何妨
       害，自無再予傳訊證人並命與被告當面對質之必要，附此敘甲。
（四）綜上所述，被告前述所辯，均無足採，本件事證甲確，被告確有於前述時、地
      連續恐嚇得利之犯行，堪以認定。
二、核被告丙○○所為，係犯刑法第三百四十六條第二項、第一項之恐嚇得利罪。其
    就犯罪事實(一)之犯行，與「阿亮」間有犯意聯絡及行為分擔，均為共同正犯。又
    其先後二次恐嚇得利犯行，時間緊接，手法相似，觸犯構成要件相同之罪名，顯
    係基於概括犯意反覆為之，應依連續犯規定，論以一罪，並加重其刑。又被告曾
    於九十年間因恐嚇取財罪，經原審法院判處有期徒刑一年六月，並經臺灣高等法
    院高雄分院駁回上訴確定，於九十一年九月二十四日執行完畢，此有臺灣高等法
    院被告全國前案紀錄表一份在卷足憑，其於五年內再犯本案有期徒刑以上之罪，
    應依累犯之規定，遞予加重其刑。公訴意旨漏未論及被告就犯罪事實(一)之犯行與
    「阿亮」有共同正犯之關係，尚有未洽。
三、原審予以論罪科刑，固非無見，惟查原判決主文欄載述「丙○○共同連續意圖為
    自己不法之所有，以恐嚇得財產上不法之利益」，顯與刑法第三百四十六條第二
    項恐嚇得利罪之構成要件不符，尚有未合，被告丙○○上訴意旨，否認犯罪，雖
    無理由，惟原判決既有前述可議，仍應由本院予以撤銷改判，審酌被告丙○○犯
    罪所得利益雖非巨大，惟一再於消費後恐嚇店方拒絕付款，且前已有恐嚇取財前
    科，足見被告屢犯不悛，嚴重破壞社會治安，犯後又藉詞矯飾，以圖卸責，顯無
    悔意等一切情狀，仍如原審量處有期徒刑一年六月；又扣案不具殺傷力之玩具手
    槍二支及子彈十八顆，為被告所有供犯罪所用之物，業據其供承在卷，應依刑法
    第三十八條第一項第二款之規定宣告沒收之，至鋁棒一支未經扣案，且尚無積極
    證據證甲為被告所有，爰不予宣告沒收，附此敘甲。
據上論斷，應依刑事訴訟法第三百六十九條第一項前段、第三百六十四條、第二百九
十九條第一項前段，刑法第二十八條、第五十六條、第三百四十六條第二項、第一項
、第四十七條、第三十八條第一項第二款，罰金罰鍰提高標準條例第一條前段，判決
如主文。
本案經檢察官邱榮藏到庭執行職務。
中    華    民    國      九十二      年      十一      月     十一   日
                              臺灣高等法院高雄分院刑事第七庭
                                  審判長法官  李春昌
                                        法官  莊飛宗
                                        法官  黃憲文
右正本證甲與原本無異。
不得上訴。
                                  法院書記官  黃英彥
中    華    民    國      九十二      年      十一      月    十一    日
附錄：本判決論罪科刑法條：
刑法第三百四十六條
意圖為自己或第三人不法之所有，以恐嚇使人將本人或第三人之物交付者，處六月以
上、五年以下有期徒刑，得併科一千元以下罰金。
以前項方法得財產上不法之利益，或使第三人得之者，亦同
前二項之未遂犯，罰之。


司法院資訊處製作；財團法人民間司法改革基金會備份。
